【裁判字號】    94,訴,414
【裁判日期】    950330
【裁判案由】    違反槍砲彈藥刀械管制條例
【裁判全文】
臺灣花蓮地方法院刑事判決               94年度訴字第414號
公  訴  人  臺灣花蓮地方法院檢察署檢察官乙○○
被      告  己○○
                    （另案於臺灣花蓮監獄執行中）
指定辯護人  本院公設辯護人呂維
上列被告因違反槍砲彈藥刀械管制條例案件，經檢察官提起公訴
（93年度偵字第2610號），本院判決如下：
    主  文
己○○未經許可，製造可發射子彈具有殺傷力之改造手槍，累犯
，處有期徒刑伍年陸月，併科罰金新臺幣拾萬元，罰金如易服勞
役，以銀元參佰元即新臺幣玖佰元折算壹日。扣案之改造玩具手
槍壹枝（槍枝管制編號為0000000000）、土造金屬槍管參支、車
床壹台、工業鑽床壹台、砂輪機貳台、銼刀柒支、鐵鎚壹支、鑽
頭貳支、馬蹄鐵壹塊、固定鉗貳支、扳手支、老虎鉗貳支、尖
嘴鉗壹支、十字起子壹支、一字起子壹支、游標卡尺壹支、鋼鋸
座壹支、油壓剪壹支、槍械零件壹批、玩具金屬槍管（內具阻鐵
）壹支及玩具手槍貳枝（不包括扣案屬丙○○所有之玩具手槍）
均沒收；又未經許可，持有子彈，累犯，處有期徒刑柒月，併科
罰金新臺幣貳萬元，罰金如易服勞役，以銀元參佰元即新臺幣玖
佰元折算壹日，扣案之子彈壹顆沒收。應執行有期徒刑陸年，併
科罰金新臺幣拾壹萬元，罰金如易服勞役，以銀元參佰元即新臺
幣玖佰元折算壹日，扣案之改造玩具手槍壹枝（槍枝管制編號為
0000000000）、土造金屬槍管參支、車床壹台、工業鑽床壹台、
砂輪機貳台、銼刀柒支、鐵鎚壹支、鑽頭貳支、馬蹄鐵壹塊、固
定鉗貳支、扳手支、老虎鉗貳支、尖嘴鉗壹支、十字起子壹支
、一字起子壹支、游標卡尺壹支、鋼鋸座壹支、油壓剪壹支、槍
械零件壹批、玩具金屬槍管（內具阻鐵）壹支、玩具手槍貳枝、
子彈壹顆均沒收。
    事  實
一、己○○曾因竊盜、違反毒品危害防制條例及偽造文書案件，
    經本院分別判處有期徒刑8月、1 年、4月確定，並接續執行
    ，甫於民國92年10月7 日縮刑期滿執行完畢，猶不知悔改，
    於93年6月間，購買玩具手槍3支後，復於不詳時、地，非法
    持有槍枝之主要組成零件槍管3 支，欲用以製造可發射子彈
    具有殺傷力之槍枝，並於同年8、9月間某日，在花蓮縣花蓮
    市○○路625之1 號3樓租屋處，以自己所有之車床、工業鑽
    床、砂輪機、銼刀、鐵鎚、鑽頭、馬蹄鐵、固定鉗、板手、
    老虎鉗、尖嘴鉗、起子、游標卡尺、鋼鋸座、油壓剪等工具
    ，製造可發射子彈，具有殺傷力之改造玩具手槍1 枝（槍枝
    管制編號0000000000），復另基於持有子彈之故意，於不詳
    時、地，非法持有具有殺傷力之子彈2顆（起訴書雖記載3顆
    ，但業經蒞庭檢察官更正為2顆，且1顆因鑑驗試射用罄），
    並與上開所購買之玩具手槍及改造玩具手槍一起置於鐵盒內
    ，並放置在上開租屋處。嗣於93年9月14日下午2時30分許，
    為警在己○○上開租屋處查獲，並扣得上開具有殺傷力之改
    造玩具手槍1枝、具有殺傷力之子彈2顆（共扣案顆子彈，但
    其中1顆不具殺傷力，另2顆有殺傷力）己○○所有，用以製
    造槍枝之車床1台、工業鑽床1台、砂輪機2台、銼刀7支、鐵
    鎚1 支、鑽頭2支、馬蹄鐵1塊、固定鉗2支、板手3支、老虎
    鉗2支、尖嘴鉗1支、十字起子1支、一字起子1支、游標卡尺
    1支、鋼鋸座1支、油壓剪1支、槍械零件1批（均非槍彈主要
    組成零件）、土造金屬槍管3 支、玩具金屬槍管（內具阻鐵
    ）1支及不具殺傷力之玩具手槍2枝，以及丙○○所有不具殺
    傷力之玩具手槍1枝等物，而查獲上情。
二、案經花蓮縣警察局報告台灣花蓮地方法院檢察署檢察官偵查
    起訴。
    理  由
一、訊據被告己○○雖坦承非法持有上開具有殺傷力之槍枝及子
    彈之事實，惟矢口否認有製造槍枝及持有槍枝主要組成零件
    之犯行，辯稱：我與庚○○、丙○○一起住在警方查獲處所
    ，我不懂改造槍枝的事情，扣案槍枝及子彈是戊○○交給我
    的，但扣案之槍管及零件是戊○○的，他直接放在庚○○他
    們住的房間，庚○○是與丙○○住一間，我住另外一間云云
    。
    1.按刑事訴訟法第159條第1項規定：被告以外之人於審判外
      之言詞或書面陳述，除法律有規定者外，不得作為證據。
      又證人依法應具結而未具結者，其證言不得作為證據。被
      告以外之人於偵查中向檢察官所為之陳述，除有顯不可信
      之情況外，得為證據；被告以外之人於檢察事務官、司法
      警察官或司法警察調查中所為之陳述，與審判中不符時，
      其先前之陳述具有較可信之特別情況，且為證明犯罪事實
      存否所必要者，得為證據，同法第158條之3、第159條之1
      第2 項及第159條之2分別定有明文。經查：本件被告及辯
      護人均主張證人丁○○於警詢中所言、戊○○於偵查中所
      言、丙○○於警詢及第一次偵查中所言均無證據能力，依
      前揭規定，證人於警詢中之證詞原則上應無證據能力，僅
      例外規定證人於警詢中所言與審判中不符時，且該陳述具
      有可信性及必要性者，始賦予其證據能力。而丁○○於警
      詢中所為之證述與本院審理時所證述之內容相符，依上開
      規定，無證據能力。而丙○○第一次偵查所言，因檢察官
      並未以證人身分請其具結，無證據能力；但其於警詢中所
      言與本院中所言部分不符，徵以製作筆錄之狀況，認具有
      較可信之情形，且為證明犯罪事實存否所必要，故有證據
      能力。另戊○○於偵查中以證人身分作證所言部分，亦難
      認有顯不可信之情況，故有證據能力部分。
    2.又扣案之改造玩具手槍1 枝（槍枝管制編號0000000000）
      ，經驗鑑定結果認係由仿FN廠1910型半自動手槍製造之金
      屬玩具手槍，換裝土造金屬槍管改造而成之改造手槍，機
      械性能良好，可擊發適用之子彈，認具殺傷力；另扣案之
      其餘3枝手槍均係玩具金屬彈匣、玩具槍身；扣案之子彈2
      顆係由玩具金屬彈殼加裝直徑7.3 mm金屬彈頭而成之改造
      子彈，經取樣1顆試射，可擊發，認具殺傷力；扣案子彈1
      顆，認係土造子彈，經實際試射，無法擊發，認不具殺傷
      力；扣案之槍管，其中3支係土造金屬槍管，另1枝係玩具
      金屬槍管，內具阻鐵；扣案之零件1 包，認係土造金屬撞
      針座半成品（以仿GLOCK 廠27型半自動手槍製造之玩具手
      槍組裝結果，無法適用）及玩具槍用金屬復進簧桿、玩具
      金屬滑套等物，有內政部警政署刑事警察局93年10月19日
      刑鑑字第0930196807號槍彈鑑定書乙份附卷可查，是扣案
      之改造玩具手槍1枝及子彈2顆均具有殺傷力，應堪認定。
      另扣案之零件1 包及內具阻鐵之玩具金屬槍管，均非槍枝
      之主要組成零件。
    3.經查：
      (一)被告於警詢中坦承：扣案物品除丙○○所持有之黑色手
        槍1枝外，其餘物品均為伊所有，花蓮市○○路625號之
        1三樓房屋（下稱該屋）是伊請朋友池志聖於93年8月20
        幾日承租，承租後由伊與庚○○、丙○○3 人居住，扣
        案之3枝槍枝是伊於93年6月份，在花蓮縣家樂福購買的
        ，改造工具是伊向1 位做鐵工的朋友拿的，伊購買槍枝
        後聽朋友說可以改造，就進行改造等語（見偵查卷第18
        至19頁）；但於偵查中改稱：照片1、2之槍枝（應指偵
        查卷第28頁）不是伊所有，子彈也不是伊的，警方查獲
        鐵盒內所放的3 枝槍枝均非伊所有，照片（應指偵查卷
        第28頁）下面的3 枝槍是伊的，子彈沒有彈頭的是伊的
        ，其他的子彈均非伊的，伊是想拿扣案工具來改造槍，
        請傳池志聖作證，他知道另1 枝槍是何人的（見偵查卷
        第37頁）；後改稱：伊不知道扣案之手槍、工具是誰的
        ，請傳訊丙○○、丁○○、池志聖，他們知道是何人的
        （見偵查卷第49頁）；又改稱：當時伊與戊○○在一起
        ，所以才在警訊中說是自己的槍，自己扛起來等語（見
        偵查卷第62頁背面）。是被告就有無製造槍枝、扣案 4
        枝槍枝係何人所有，先後所述均不相同。而依上開槍彈
        鑑定書可知：偵查卷第28頁照片1、2 所示之槍枝係同1
        枝槍枝，經鑑定結果認具有殺傷力之槍枝，另照片3、4
        、5所示槍枝則均認無殺傷力。又偵查卷第28頁照片3所
        示之槍枝為警方在丙○○背包內查獲，業據證人即查獲
        員警甲○○、張智冠於偵查中證述甚詳；證人丙○○於
        警詢及本院亦均證稱：背包內查獲之槍枝為其所有。然
        被告於偵查中竟稱：照片1、2所示槍枝非其所有外，其
        餘照片所示之3 枝槍枝為其所有云云（見偵查卷第36頁
        背面）。被告甚至主張丙○○所有之槍枝為其所有，如
        被告所言，其係為幫戊○○，始自己扛下刑責為真實，
        迨其翻異前詞，不欲幫戊○○扛下刑責時，只須據實陳
        述即可，又何須將丙○○所有之槍枝亦稱係自己所有？
        顯見被告所辯，應非事實，不足採信。
      (二)證人丙○○於警詢中證稱：黑色背包內之黑色手槍是我
        的，扣案鐵盒內之3 枝手槍是被告的，我有看過被告改
        造槍管，扣案之工具都是被告他們的，庚○○告訴我該
        屋是己○○與庚○○合租的，每個月新台幣4000元；迨
        94年6 月30日檢察官一起提訊被告與證人丙○○時，丙○○始證稱：除黑色背包內之槍枝是我的，其他槍枝及
        工具是戊○○的，他租該屋，他在那裡改造槍枝（見偵
        查卷第62頁背面）。然證人丙○○於本院審理時則證稱
        ：我於93年9月14日前，住在該屋不到1個月，是庚○○
        讓我住在該屋，己○○與庚○○亦住該屋，戊○○沒有
        住該屋，警察於背包內查獲之槍枝為我所有，警察在電
        視下面的櫃子搜出鐵盒，我之前沒有看過鐵盒內之槍枝
        ，是警察搜索來之後，才看到這些槍，也沒有看過被告
        拿過鐵盒內之槍枝，我有看過被告磨東西，但非槍管，
        我於警詢中有說有看到被告磨槍管，但他磨的是鐵條、
        管狀的長條東西，我不知道是不是槍管，也曾看過被告
        使用扣案工具在磨東西，扣案物品不是我的，我於94年
        6 月30日偵查中所言是被告叫我如此說，被告跟我說東
        西是戊○○的，叫我不要講他，所以我才跟檢察官說東
        西是戊○○的，實際上我不知道東西是誰的，該房屋的
        客廳沒有家具，只有改造的工具等語。是證人丙○○先
        後所述不一，其於偵查中係因被告要求而改變證詞，惟
        其於警詢及偵查中所言亦與被告於警詢中所言相符，應
        較為採信。
      (三)證人庚○○於偵查中雖證稱：該屋是戊○○租的，伊不
        知道警方查的槍枝是誰的，伊聽丙○○說那裡有槍，印
        象中好像有說是戊○○的等語（見偵查卷第70頁背面）
        ；於本院審理時證稱：該屋是己○○出面租的，戊○○
        並未分租，只是會去該處玩，伊有住該處，也有付部分
        租金給被告，伊於偵查中只是說槍枝可能是戊○○的，
        因為伊有看過戊○○把玩過，被告也曾把玩過該槍，伊
        不知道槍枝是誰的，伊說槍枝是戊○○的是純粹推論的
        ，扣案工具不是伊的，伊也不知道是誰的等語。是證人
        庚○○先後所言亦不相符，由其居住該屋，並支付部分
        租金予被告，竟於偵查中證稱該屋是戊○○租的等語，
        與證人丙○○應被告要求改稱該屋是戊○○所承租乙節
        相同判斷，顯見其於偵查中作證前，亦因受被告影響，
        始為如此證述，其偵查中所言，不足採信。
      (四)證人丁○○於本院審理時證稱：警察於93年9 月14日，
        在該屋搜索，在鐵盒內查到3枝槍、在背包內查到1枝槍
        ，其確定被告曾拿出偵查卷第28頁照片1 所示之手槍把
        玩，因其不住在該屋，不知道該槍是誰的，也未曾看過
        誰使用過扣案之工具，其不知道被告有無製造槍枝等語
        。
      (五)證人戊○○於本院審理時證稱：該屋是被告要租，託我
        找人來租，我找池志聖幫被告找房屋，該屋是被告他們
        住的，我有看過被告在自己房間把玩扣案其中3 枝槍枝
        ，包括黑色手把、銀色手把及小把的槍枝（即偵查卷第
        28頁照片1 所示槍枝），我沒有看過被告拿工具修理或
        磨扣案之槍枝，扣案之小把槍枝、銀色槍枝及黑色槍枝
        均非我所有等語。
      (六)綜合上開被告及證人之證詞，可知：
        該屋確為被告所承租，庚○○、丙○○均居住該屋，
          此與被告於警詢中所證稱該屋承租狀況相符。
        被告於警詢中自承扣案槍枝除丙○○所有之玩具手槍
          外，其餘扣案之槍枝、子彈、改造工具等物均為其所
          有，並有製造槍枝之行為，核與證人丙○○於警詢中
          所言相符。
        被告於偵查中要求庚○○、丙○○均須證稱該屋為陳
          昌旺所承租，及扣案槍彈及改造工具均為戊○○所有
          。
        扣案之物品，除其中1 枝玩具手槍為丙○○所有外，
          其餘扣案物品均非丙○○、庚○○所有，足證被告於
          警詢中所言其餘扣案物品均為其所有等情，應為事實
          。
        由上述幾點判斷，足證被告於警詢中自白確與事實相符
        ，而堪採信，其事後更異前詞，辯稱未製造槍枝、持有
        槍枝主要零件云云，顯係避重就輕之卸責之詞，不足採
        信。
    4.又手槍之槍管，業經內政部依法於86年11月24日以台內
      警字第8670683 號公告為手槍之主要組成零件，是被告持
      有土造金屬槍管3 支，亦構成未經許可持有槍枝之主要組
      成零件罪無疑。
    5.此外，復有改造玩具手槍1枝、具有殺傷力之子彈2顆、用
      以製造槍枝之車床1台、工業鑽床1台、砂輪機2台、銼刀7
      支、鐵鎚1 支、鑽頭2支、馬蹄鐵1塊、固定鉗2支、扳手3
      支、老虎鉗2支、尖嘴鉗1支、十字起子1支、一字起子1支
      、游標卡尺1支、鋼鋸座1支、油壓剪1支、槍械零件1批、
      土造金屬槍管3支、玩具金屬槍管（內具阻鐵）1支及不具
      殺傷力之玩具手槍2 枝等物扣案足憑。本案事證明確，被
      告前開製造槍枝及持有子彈、槍枝主要組成零件罪之犯行
      均堪認定，應予依法論科。
二、查槍砲彈藥刀械管制條例已於被告行為後之94年1 月26日修
    正公布（同年1月28日生效），被告行為時該條例第11條第1
    項規定：「製造可發射金屬或子彈具有殺傷力之槍枝者，處
    5年以上有期徒刑，併科新臺幣1千萬元以下罰金」修正後該
    處罰規定則已改列至同條例第8條第1項，法定刑亦提高為「
    無期徒刑或5年以上有期徒刑，併科新台幣1千萬元以下罰金
    」經比較新舊法結果，以舊法對被告較為有利，爰依刑法第
    2條第1項但書之規定，適用修正前之槍砲彈藥刀械管制條例
    第11條第1項之規定。至槍砲彈藥刀械管制條例第12條第4項
    持有子彈、第13條第4 項之持有槍砲主要組成零件罪並未修
    正，並無比較新舊法之問題。核被告所為，係犯修正前槍砲
    彈藥刀械管制條例第11條第1 項之製造可發射子彈具有殺傷
    力之槍枝罪、現行同條例第12條第4 項持有子彈罪（起訴書
    雖記載為製造子彈，但業經蒞庭檢察官當庭更正事實及法條
    ）、第13條第4 項之持有槍砲彈藥主要組成零件罪。被告製
    造槍枝後，其持有之低度行為為製造之高度行為所吸收，不
    另論罪。被告所犯製造槍枝與持有槍枝主要組成零件罪間，
    有方法目的之牽連關係，應從一重即製造可發射子彈具有殺
    傷力之槍枝處斷。公訴人雖漏未論及被告持有槍砲彈藥主要
    組成零件罪，然此部分因與已起訴有罪部分具有裁判上一罪
    之牽連關係，本院自仍應併予審究。又被告所犯製造槍枝及
    持有子彈，犯意各別，行為互殊，應予分論併罰。再被告有
    事實欄所示之前科，甫於92年10月7 日執行完畢，有台灣高
    等法院被告全國前案紀錄表1份在卷可稽，其於5年內再犯本
    件有期徒刑以上之罪，均為累犯，應各依刑法第47條之規定
    加重其刑。爰審酌被告素行不佳、犯罪之動機、手段、所為
    之危害，及事後僅坦承部分犯行之態度量處如主文所示之刑
    ，並定其應執行刑及就併科罰金部分諭知易服勞役之標準，
    以示懲儆。扣案之改造玩具手槍1枝（槍枝管制編號：00000
    00000）、子彈1顆（另1顆試射用罄）、土造金屬槍管3支，
    均屬違禁物，應依刑法第38條第1項第1款規定諭知沒收。扣
    案之車床1 台、工業鑽床1台、砂輪機2台、銼刀7支、鐵鎚1
    支、鑽頭2 支、馬蹄鐵1塊、固定鉗2支、扳手3支、老虎鉗2
    支、尖嘴鉗1支、十字起子1支、一字起子1支、游標卡尺1支
    、鋼鋸座1支、油壓剪1支、槍械零件1批玩具金屬槍管1支及
    不具殺傷力之玩具手槍2 枝（不包括扣案之丙○○所有之玩
    具手槍），係供被告製造槍枝所用或預備用之物，且為被告
    所有，業據被告於警詢中所自承，爰依法宣告沒收。
據上論斷，應依刑事訴訟法第299條第1項前段，修正前槍砲彈藥
刀械管制條例第11條第1項、現行同條例第12條第4項、第13條第
4 項，刑法第11條前段、第2條第1項但書、第55條、第47條、第
51條第5款、第7款、第42條第2項、第38條第1項第1款、第2款，
罰金罰鍰提高標準條例第2 條、現行法規所定貨幣單位折算新台
幣條例第2條，判決如主文。
本案經檢察官乙○○到庭執行職務。
中    華    民    國    95    年    3     月    30    日
                        臺灣花蓮地方法院刑事第一庭
                              審判長法  官  張健河
                                    法  官  吳韻馨
                                    法  官  李世華
上列正本證明與原本無異。
如對本判決不服，應於送達後10日內，向本院提出上訴狀。（應
抄附繕本）
                                    書記官  李閔華
中    華    民    國    95    年    4     月    4     日
附錄本判決論罪之法律條文：
修正前槍砲彈藥刀械管制條例第11條第1項：
未經許可，製造、販賣或運輸第四條第一項第一款所稱其他可發
射金屬或子彈具有殺傷力之各式槍砲者，處五年以上有期徒刑，
併科新臺幣一千萬元以下罰金。
槍砲彈藥刀械管制條例第12條第4項：
未經許可，持有、寄藏或意圖販賣而陳列子彈者，處五年以下有
期徒刑，併科新台幣三百萬元以下罰金。
槍砲彈藥刀械管制條例第13條第4項：
未經許可，持有、寄藏或意圖販賣而陳列第一項所列零件者，第
六月以上五年以下有期徒刑，併科新台幣三百萬元以下罰金。


司法院資訊處製作；財團法人民間司法改革基金會備份。
